【裁判字號】    97,上訴,1935
【裁判日期】    970930
【裁判案由】    殺人等
【裁判全文】
臺灣高等法院臺中分院刑事判決        97年度上訴字第1935號
上  訴  人  臺灣臺中地方法院檢察署檢察官
被      告  乙○○
選任辯護人  康春田律師
上列上訴人因殺人等案件，不服臺灣臺中地方法院96年度訴字第
2828號中華民國97年5月30日第一審判決（起訴案號：臺灣臺中
地方法院檢察署96年度偵緝字第1603號），提起上訴，本院判決
如下：
    主  文
上訴駁回。
    理  由
一、本案經本院審理結果，認第一審判決諭知被告無罪，認事用
    法並無不當，應予維持，並引用第一審判決書之記載（如附
    件）。
二、檢察官上訴意旨略以：(一)、依證人甲○○於審理時之證述：
    「（問：你怎麼認識乙○○的？）他開店。（問：開什麼店
    ？）總督。（問：討債公司？）對，之前有人推薦，說總督
    信用不錯。（問：有無委託乙○○要債？）有。（問：債務
    人是哪些人？）蓬展金屬企業有限公司的楊明秋、周鼎祐、
    周正義他們三家。（問：你委託他跟周鼎祐要債，是乙○○
    親自去還是叫別人去？）我是跟乙○○接洽的，一個禮拜之
    後，他帶張修齊去我家，說他比較忙，以後有事情跟張修齊
    接洽就好了，是張修齊在處理的。」等語；於96年5月24日
    偵查中亦證稱：「（問：認識乙○○？）有，他是總督理財
    公司的人員，我當時也委託他，我委託他幫我討周鼎祐、周
    正義、楊明秋這幾件。（問：總督理財公司與總督電子遊戲
    場有何關聯？）同一個地方。）」等語，顯見甲○○係經由
    他人推薦得知被告在經營討債公司，與被告接洽後才委託被
    告催討蓬展金屬企業有限公司（下稱蓬展公司）的楊明秋、
    周鼎祐及周正義之債務，被告與甲○○達成委託催討債務之
    合意後，始帶同張修齊與甲○○認識，並授意張修齊處理催
    討債務之事宜，且要甲○○直接與張修齊接洽至明。再依卷
    附甲○○所使用之行動電話0000000000號之通聯譯文，顯示
    甲○○於周鼎祐之住處遭人砸車後，即接獲周余淑春電話，
    甲○○隨即與乙○○所持用之行動電話0000000000號聯絡，
    並於電話中談及「A（即甲○○）：... 萬一她叫什麼，什
    麼都不要管。B（即被告）：那簡單，簡單。A：儘量不要增
    加我的困擾，我說那要相告來不要緊，我叫我們這邊不要留
    名片給他喔。B：我知。A：她要是告的話，沒有這些來源，
    她沒有我們的辦法。B：對。A：麻煩你。B：好。A：儘量你
    跟那邊說，說跟我沒關係，這樣就好。B：好。」而張修齊
    隨即以0000000000號行動電話撥打甲○○所使用之00000000
    00號行動電話聯絡，談及砸車之事，且自稱「陳先生這裡」
    等情，應可認定被告係直接受甲○○委託向周鼎祐催討債務
    之人，再由被告指示張修齊前往處理無誤。至原審援引證人
    甲○○、張修齊所述，甲○○交付債務人之國民身分證影本
    及支票均係交給張修齊，當時被告也在場，如果真係由甲○
    ○委託被告催討債務，再由被告指示張修齊下手催討債務，
    則甲○○之債權相關文件焉有直接交付張修齊而不當面交予
    被告之理，認被告應僅係介紹人，實際上接受委託催討債務
    之人應係張修齊而非被告。然被告既係總督討債公司之負責
    人，且已授意張修齊處理，根本無需事必躬親，僅需在甲○
    ○對於催討債務之重大事宜有疑義時，出面與甲○○解釋即
    可，縱甲○○係將債務人之相關資料交給張修齊，亦與常情
    無違。否則茍被告僅係單純介紹張修齊給甲○○認識，並未
    直接參與催討債務事宜，何以甲○○在接獲周鼎祐之妻周余
    淑春之電話後，會在第一時間即致電被告，而被告面對甲○
    ○之要求，均為應允之表示，益徵被告確以直接受託人之身
    分自居至為明確。原審對於證人甲○○前揭所證：乙○○經
    營之總督理財公司係討債公司，而為不利於被告之證述，何
    以不予採納，未於判決理由內說明，自有判決不備理由之違
    誤；又原審僅因甲○○將催討債務之相關資料交由張修齊收
    執，未交給同時在場之被告，遽認被告僅係介紹人，其採證
    自有違誤，推論亦與論理法則及經驗法則相違。(二)、依證人
    周鼎祐、周余淑春、張修齊、葉政則、林坤標、徐世凱於偵
    查中及臺灣臺中地方法院96年度重訴字第1646號案件審理時
    之證述，足證95年11月間被害人周鼎祐住處確有遭人砸車、
    灑冥紙及張貼公告，被害人周鼎祐及周仲達於95年12月6日
    在住處遭前來討債之人持棍棒毆打，致被害人周鼎祐受有傷
    害，周仲達因而全身癱瘓至明。又證人張修齊於96年4月25
    日已供述：「乙○○當時叫我帶葉０則、林０標等人去討債
    。」等語，其於原審雖證述：「（問：你在96年4月25日檢
    察官訊問時，你說乙○○叫你帶葉０則等人去討債，是如何
    一回事？）那時我聽不清楚，而且問太快了。」等語，然證
    人張修齊於審理時並未否認有說那句話，足證被告確有授意
    張修齊帶同葉０則、林０標去向他人討債，且其對於下手實
    施之張修齊、葉０則及林０標等人所採取之不法手段當有所
    知悉，並有指示渠等為之至明。原審對證人張修齊前揭不利
    於被告之供述，何以未予採納，未於判決理由內交待，難謂
    無判決不備理由之違誤等語，指摘原判決不當。
三、惟查，證人甲○○於本院具結證稱：「（問：你委託被告討
    債有無簽訂契約？）有的。〔並庭呈委任契約書等資料影本
    〕。（問：契約書的甲方為何沒有簽名？）我本來委託被告
    ，是與被告接洽，後來隔了一個多禮拜，他帶了張修齊來與
    我見面，叫我交代張修齊處理就好了。（問：你委託契約書
    交付何人？）張修齊，當時被告不在場。（問：後來張修齊
    有無將委託契約書交還給你？）他有將契約書帶回去要蓋章
    ，但沒有多久就與債務人和解了，就不了了之，契約書也沒
    有交還給我。」等語，顯然即便甲○○所述有與被告接洽為
    真，惟被告亦未正式受託討債，否則其何以未在契約書上簽
    名，而甲○○對該契約書未交還，亦未積極催促，益證被告
    所辯僅係介紹張修齊與甲○○認識，其自己並未受託討債一
    情，尚可採信。又甲○○於本院亦證稱：「（問：當初如何
    認識被告？）他在豐原開總督遊藝場，朋友跟我說他有在幫
    人處理債務。（問：你的朋友是否名叫小胖？）我不記得了
    。」等語，則被告既係在豐原經營「總督遊藝場」，並非理
    財或討債公司，甲○○又何以知悉被告係經營「總督討債公
    司」或「總督理財公司」？且其對於當初介紹伊委託被告討
    債之人，亦已不復記憶，自無法進一步查證其所述是否屬實
    ，故上訴意旨所稱「甲○○係經由他人推薦得知被告在經營
    討債公司」一節，亦屬無據。再依上開甲○○於95年11月15
    日20時41分許與被告之通聯譯文可知，被告對砸車一事應不
    知情，且僅係虛應甲○○之要求，隨後即要張修齊與甲○○
    自行連繫，此亦據證人甲○○於原審證述：「我打電話給乙
    ○○，他說他也不了解，我要確認他們有沒有去砸人家的車
    子，他說他不知道」等語，證人張修齊亦於原審證述：「當
    天是甲○○先打電話給乙○○，乙○○就打電話給我，質問
    我有無砸人家的車」等語，自難據上開通聯譯文即認定被告
    係直接受甲○○委託向周鼎祐催討債務之人，再由被告指示
    張修齊前往砸車。更何況證人甲○○亦迭次證述：整個討債
    過程，被告並沒有跟伊說什麼、委託期間伊都與張修齊聯絡
    ，他（指張修齊）都會問伊這些案子要處理幾成、討債所取
    得之周正義的本票，是張修齊拿給伊的等語，則在被告介紹
    張修齊與甲○○認識之後，被告並未再主動與甲○○就討債
    事宜有所連絡，似亦無上訴意旨所謂「被告已授意張修齊處
    理，根本無需事必躬親，僅需在甲○○對於催討債務之重大
    事宜有疑義時，出面與甲○○解釋即可」之情事，再佐以被
    告自95年11月15日起，即有多次出境紀錄，且在境外之時間
    較在台灣時間為長，有其入出境資料附於本院卷可稽，復有
    其於原審所提其在大陸深圳瑞踴減速機製造廠工作之名片影
    本可參，則被告辯稱：伊於94年底離開總督後，大部分時間
    是在大陸與其大哥在瑞踴減速機製造廠一起工作等語，尚非
    無據，自難僅依甲○○所述被告係受其委託討債之人為可採
    ，而為不利被告之認定。再查，張修齊於96年4 月25日檢察
    官偵查中雖曾供述：「乙○○當時叫我帶葉０則、林０標等
    人去討債。」等語，惟查，上開供述係張修齊以被告身分應
    訊時所述，檢察官並未以證人身分令其具結擔保憑信性，依
    刑事訴訟法第158條之3之規定，是否得作為本案之證據已非
    無疑，何況張修齊於原審時已具結證述：「乙○○只是介紹
    我跟甲○○認識而已，討債過程他都不知道」、「案發後我
    有去總督遊藝場打檯子，有跟乙○○打招呼，但是沒有跟他
    提及這件事（指本案檢察官所起訴之犯罪事實），因為這件
    事根本就不關他的事」等語，顯然張修齊於偵查中以被告身
    分所為之上開供述，亦與其於原審經具結之證詞不符，自難
    據上開偵查中之供述為不利被告之認定。綜上所述，檢察官
    所舉事證，尚不足以為被告有罪之認定，復查無其他積極證
    據足以認定被告有教唆之情事，要難認被告確有公訴意旨所
    指之犯行，原審因而諭知被告無罪，尚屬無誤。檢察官上訴
    意旨所指，亦難謂原審判決有何違誤之處，其上訴無理由，
    應予駁回。
四、據上論斷，應依刑事訴訟法第三百七十三條、第三百六十八
    條，判決如主文。
本案經檢察官丙○○到庭執行職務。
中    華    民    國    97    年    9    月    30     日
            刑事第十庭  審判長法  官  林  照  明
                              法  官  蔡  名  曜
                              法  官  郭  瑞  祥
上列正本證明與原本無異。
教唆殺人部分得上訴，其餘部分不得上訴。
如不服本判決應於收受送達後十日內向本院提出上訴書狀，其未
敘述上訴之理由者並得於提起上訴後十日內向本院補提理由書（
須附繕本）。
                              書記官  李  妍  嬅
中    華    民    國    97    年    9     月    30    日


司法院資訊處製作；財團法人民間司法改革基金會備份。
